臺灣基隆地方法院刑事判決　　　　　　　 96年度易字第411號
公　訴　人　臺灣基隆地方法院檢察署檢察官
被　　　告　甲○○
上列被告因偽造文書等案件，經檢察官提起公訴（96年度偵緝字
第228 號），於本院準備程序進行中，被告先就被訴事實為有罪
之陳述，本院乃裁定以簡式審判程序進行審理，並判決如下：
    主    文
甲○○將國民身分證交付他人，以供冒名申請護照，處有期徒刑
肆月，如易科罰金，以新臺幣壹仟元折算壹日，減為有期徒刑貳
月，如易科罰金，以新臺幣壹仟元折算壹日；又犯使公務員登載
不實罪，處有期徒刑貳月，如易科罰金，以新臺幣壹仟元折算壹
日，減為有期徒刑壹月，如易科罰金，以新臺幣壹仟元折算壹日
。應執行有期徒刑月，如易科罰金，以新臺幣壹仟元折算壹日
。緩刑貳年。
扣案之甲○○不實之新式國民身分證乙張沒收。
    事    實
一、甲○○因缺錢花用，於民國95年12月中旬，在臺北縣三重市
    ○○○路大智公園，基於供他人冒名申請護照之犯意，將其
    所有之舊式國民身分證以新臺幣（下同）6 千元之代價販售
    予真實姓名年籍均不詳綽號「阿忠」之成年男子，供他人冒
    用其名義申請中華民國護照，該「阿忠」旋於不詳時、地，
    將取得之身分證交由某不明男子變造黏貼該國民身分證上之
    照片後，再由該不明男子於95年12月18日，向基隆市暖暖區
    戶政事務所請領換發新式國民身分證，使該管公務員誤以為
    該不明男子係甲○○，而制發貼有該不明男子照片，然姓名
    年籍資料均為甲○○之不實新式國民身分證1張（下稱不實
    之新式國民身分證）。嗣該不明男子將領得之不實之新式國
    民身分證交予「阿忠」，再由「阿忠」連同該不明男子照片
    數張一併交予甲○○並指示據以申辦護照。詎甲○○明知該
    身分證係不實之新式國民身分證，仍基於使公務員登載不實
    之犯意，於95年12月18日立具委託書，以2千元之代價委由
    不知情之丙○○透過不知情之王淑貞委請不知情之旅行社代
    辦人員，於95年12月19日，持上開不實之新式國民身分證及
    該不明男子照片數張，向位於臺北市○○路○段2之2號5樓之
    外交部領事事務局（下稱領務局）申請核發護照而行使之，
    並於同年月19日獲准核發護照號碼為000000000號護照1本，
    足以生損害於領務局對於護照核發管理之正確性，惟甲○○
    並未依約支付2千元予丙○○。嗣甲○○又另行起意，明知
    其已將舊式國民身分證交付「阿忠」，供他人冒名申請護照
    ，竟仍於95年12月30日，前往基隆市暖暖區戶政事務所，佯
    稱其所有之舊式國民身分證於95年12月中旬，在臺北市市區
    乘坐計程車時不慎遺失，其95年12月18日新式國民身分證係
    遭人冒領，並填載註銷身分證申請書及補領國民身分證申請
    書，使該管公務員誤信為真，將冒領註銷原因登載於職務上
    所掌之公文書即註銷國民身分證請領記錄表上，並據以重新
    核發甲○○新式國民身分證1張，且將冒領情事函請警方處
    理，經警循線查獲上情。
二、案經基隆市警察局第三分局報告臺灣基隆地方法院檢察署檢
    官偵查起訴。
    理    由
一、上揭犯罪事實，業據被告甲○○於本院審理中坦承不諱，核
    與證人丙○○、王淑貞、丁○○證述情節相符，復有基隆市
    暖暖區戶政事務所96年1月5日基暖戶字第0960000075號函、
    95年12月18日換領國民身分證申請書、95年12月30日註銷國
    民身分證請領紀綠表、註銷身分證申請書影本、95年12月30
    日補領國民身分證申請書、95年12月19日中華民國普通護照
    申請書、外交部領事事務局96年1月16日領一字第096520100
    20號函（以上均為影本）、被告於95年12月18日書立之切結
    書乙紙張在卷可稽（詳96年度偵字第1115號偵查卷第22-32
    頁、第39頁），並有不實之新式國民身分證乙張扣案可憑，
    足認被告之自白與事實相符，本件事證明確，被告犯行堪以
    認定，應予依法論科。
二、核被告所為，係犯護照條例第23條第3 項之將國民身分證交
    付他人，以供冒名申請護照罪及刑法第214 條之明知為不實
    之事項，而使公務員登載於職務上所掌之公文書罪。又被告
    所犯上開二罪間，犯意各別，罪名互異，應予分論併罰。檢
    察官漏未斟酌被告係將國民身分證交付他人以供冒名申請護
    照，係犯護照條例第23條第3 項規定，容有未洽，惟本院業
    經當庭告知被告所犯罪名，已予被告防禦之機會，且因起訴
    之基本社會事實同一，爰依法變更起訴法條。又被告與綽號
    「阿忠」之成年男子及不明男子間就持不實之新式國民身分
    證向領務局申辦護照之行使使公務員登載不實之文書罪部分
    有犯意聯絡及行為分擔，均為共同正犯。被告利用不知情丙
    ○○、王淑貞透過不知情之旅行社人員填具中華民國普通護
    照申請書，黏貼不實照片，向外交部領事事務局申領護照，
    係間接正犯。又被告所犯將國民身分證交付他人，以供冒名
    申請護照罪與行使使公務員登載不實文書罪間，係一行為觸
    犯數罪名之想像競合犯，應依刑法第55條之規定，從一重之
    將國民身分證交付他人，以供冒名申請護照罪處斷。
三、爰審酌被告貪圖利得，提供身分證供他人冒名申請護照，復
    為圖一己之便，謊報身分證遺失等行為，影響領務局及戶政
    機關對於護照資料及身分資料管理之正確性，及其嗣於本院
    審理中坦承犯行，尚有悔意等一切情狀，量處如主文所示之
    刑，並諭知易科罰金之折算標準。
四、又按犯罪在中華民國96年4月24 日以前者，除本條例另有規
    定外，依下列規定減刑：一死刑減為無期徒刑；二無期徒刑
    減為有期徒刑20年；三有期徒刑、拘役或罰金，減其刑期或
    金額二分之一。依本條例應減刑之罪，未經判決確定者，於
    裁判時，減其宣告刑。依前項規定裁判時，應於判決主文同
    時諭知其宣告刑及減得之刑，96年7月16 日施行之中華民國
    96年罪犯減刑條例第2條第1項、第7 條定有明文。又依法院
    理九十六年減刑案件應行注意事項第16點規定，減刑後之易
    科罰金或易服勞役之折算標準，仍宜照原標準定之。查，本
    案被告所犯上開二罪，其犯罪時間均在96年4 月24日以前，
    所犯係護照條例第23條第3項及刑法第214條之罪，且經本院
    各宣告有期徒刑4月、2月，俱合於前揭減刑條件，應各減為
    有期徒刑2月、1月，並依原標準諭知易科罰金之折算標準及
    依刑法第51條第5 款定其應執行刑。又查被告前未曾受有期
    徒刑以上刑之宣告，有臺灣高等法院被告前案紀錄表1 份附
    卷可稽，其犯罪後已表悔悟，本院認其經此教訓後，當知警
    惕，應無再犯之虞，因認其所宣告之刑，以暫不執行為適當
    ，併予宣告緩刑2年，以勵自新。
五、末按刑法第38條第3 項係規定供犯罪所用之物，以屬於犯罪
    行為人者為限，得宣告沒收，並非規定屬「被告」所有之物
    ，始得宣告沒收，而按共同正犯，於意思聯絡範圍內，組成
    一共犯團體，團體中之任何成員均為「犯罪行為人」，供犯
    罪所用之物，只要屬於「犯罪行為人」所有，均得宣告沒收
    ，不以必屬於本件被告所有者為限。故扣案之登載不實之新
    式國民身分證乙張，應依刑法第38條第1項第2款宣告沒收。
六、據上論斷，應依刑事訴訟法第273 條之1第1項、第299條第1
    項、第300條，護照條例第23條第3項，刑法第214條、第41
    條第1項前段、第55條、第51條第5款、第74條第1項第1款、
    第38條第1項第2款，刑法施行法第1條之1，中華民國96年罪
    犯減刑條例第2條第1項第3款、第7條、第9 條，判決如主文
    。
本案經檢察官乙○○到庭執行職務。
中　　華　　民　　國　　96　　年　　9　　月　　26　　日
                  刑事第三庭法    官  林淑鳳
以上正本證明與原本無異。
如不服本判決應於收受本判決後10日內向本院提出上訴書狀，其
未敘述上訴理由者，並得於提起上訴後10日內向本院補提理由書
狀（均須按他造當事人之人數附繕本）「切勿逕送上級法院」。
中　　華　　民　　國　　96　　年　　9　　月　　29　　日
                            書 記 官  郭廷耀
附錄論罪法條：
中華民國刑法第214條
（使公務員登載不實罪）
明知為不實之事項，而使公務員登載於職務上所掌之公文書，足
以生損害於公眾或他人者，處3年以下有期徒刑、拘役或5百元以
下罰金。
